【裁判字號】    94,易,1704
【裁判日期】    950608
【裁判案由】    動產擔保交易法
【裁判全文】
臺灣臺北地方法院刑事判決              94年度易字第1704號
    公  訴  人  臺灣臺北地方法院檢察署檢察官
    被      告  丙○○
上列被告因違反動產擔保交易法案件，經檢察官聲請簡易判決處
刑（九十四年度偵緝字第九八六號），本院台北簡易庭認不宜以
簡易判決處刑，簽請移由本院普通庭依通常程序審理判決如下：
    主  文
丙○○動產擔保交易之債務人，意圖不法之利益，將標的物為轉
交他人之處分，致生損害於債權人，處拘役伍拾伍日，如易科罰
金，以參佰元折算壹日。
    事  實
一、丙○○於民國九十一年十二月二十四日與安泰商業銀行股份
    有限公司中崙分公司（設臺北市○○區○○路三段三六號，
    下稱安泰銀行中崙分公司）簽訂貸款暨動產抵押契約，以提
    供其購買之車號Ａ八─０八二八號福特六合廠牌之自用小客
    車一輛設定動產抵押權予安泰銀行中崙分公司之方式，向安
    泰銀行中崙分公司辦理汽車貸款，借貸新台幣（下同）十七
    萬元，為動產擔保交易之債務人，約定丙○○自九十二年一
    月二十四日起至九十四年十二月二十四日止，每月一期，共
    分三十六期清償，每期含本息支付六千三百零七元，標的物
    （即上開自用小客車）存放地點為台北市○○區○○路十五
    九號附近，貸款付清前，標的物不得任意遷移、出賣、出質
    、移轉、抵押或為其他處分，嗣安泰銀行中崙分行於九十二
    年十二月五日將前開動產抵押權移轉予匯豐汽車股份有限公
    司（下稱匯豐汽車公司，代表人林錫瑞）。詎被告取得前開
    貸款僅繳納一期分期款後，竟意圖為自己不法之利益，自九
    十二年二月二十四日起即拒不付款，尚有三十五期款，合計
    十六萬三千六百九十三元未還，並擅自將上開自用小客車交
    付友人甲○○使用，使上開自用小客車不知去向，致匯豐汽
    車公司追索無著而受有損害。
二、案經匯豐汽車公司訴由臺北市政府警察局中正第二分局報請
    臺灣臺北地方法院檢察署檢察官偵查後聲請簡易判決處刑。
    理  由
一、訊據被告丙○○對於上揭其提供上開車號Ａ八─０八二八號
    自用小客車設定動產抵押權予安泰銀行中崙分公司之方式，
    向安泰銀行中崙分公司辦理汽車貸款十七萬元，共分三十六
    期清償，前開貸款僅繳納一期分期款後，自九十二年二月二
    十四日起即拒不付款，尚有三十五期款，合計十六萬三千六
    百九十三元未還，並擅自將上開自用小客車遷移，交付友人
    甲○○使用之事實坦承不諱（詳本院九十五年六月一日審判
    筆錄），核與告訴人匯豐汽車公司代理人張宏益、乙○○分
    別於警訊、偵查指述情節相符，且經證人丁○○於本院審理
    時證述屬實（詳九十五年六月一日審判筆錄），並有貸款暨
    動產抵押契約書影本、動產擔保交易（動產抵押）移轉契約
    書影本、繳款紀錄一件、台北市監理處九十二年六月五日北
    市監三字第二０九二Ａ三０三一九號函影本一件附卷可憑，
    足徵被告於本院審理時出於任意性之自白與事實相符。證人
    甲○○雖於本院九十五年二月二十一日審理時否認自被告處
    收受上開自用小客車使用乙節（詳本院九十五年二月二十一
    日審判筆錄），惟衡情被告應無自白入己於罪之理，證人甲
    ○○所證要屬迴避與己有利害關係部分情節之虛偽證言，應
    不足採。本件事證明確，被告犯行，洵堪認定。
二、核被告所為，係犯動產擔保交易法第三十八條之意圖不法之
    利益，將動產擔保交易標的物為轉交他人之處分罪。檢察官
    聲請簡易判決處刑書雖記載被告所犯係意圖不法之利益，將
    動產擔保交易標的物遷移之行為，經本院調查結果，被告係
    擅自將上開自用小客車交付友人甲○○使用，所犯為意圖不
    法之利益，將動產擔保交易標的物為轉交他人之處分罪，此
    二行為均屬動產擔保交易法第三十八條處罰之行為，且經本
    院當庭告知，本院自得逕予更正，併予敘明。公訴人雖於本
    院審理時稱被告明知將入所執行，猶購買上開自用小客車，
    僅繳納一期車款，即將上開自用小客車交付他人使用，另涉
    詐欺取財罪嫌等語，惟被告堅詞否認有何詐欺犯行，辯稱其
    購買上開自用小客車之後始因施用毒品案件為警查獲，繳了
    一期，後來因為要入所執行，始未繳納，並將上開自用小客
    車交付應允代繳分期款之友人甲○○使用等語；按刑法第三
    百三十九條第一項之詐欺取財罪之成立，以意圖為自己或第
    三人不法所有，以詐術使人將本人或第三人之物交付為要件
    。經查：被告係於九十一年十二月二十四日向安泰銀行中崙
    分公司購買上開自用小客車，於三日後即九十一年十二月二
    十七日因違反毒品危害防制條例之施用毒品案件為台中縣警
    察局大甲分局查獲，於九十二年一月二十四日繳納第一期分
    期款後，於九十二年二月九日入勒戒處所執行觀察勒戒，有
    台灣高等法院被告前案紀錄表一件、台中縣警察局大甲分局
    大甲派出所刑案資料作業個別查詢報表一件在卷可憑，顯見
    被告上述所辯，要與事實相符，故難認被告於九十一年十二
    月二十四日購買上開自用小客車之初，係出於為自己不法所
    有之詐欺意圖，並自九十二年二月二十四日起未繳付第二期
    分期款，核與詐欺取財罪之構成要件有間，自難以該罪相繩
    ，本應為被告無罪之諭知，惟公訴人認此部分與本件論罪科
    刑部分有想像競合犯之裁判上一罪關係，爰不另為無罪之諭
    知，附此說明。爰審酌被告之素行、購車後因須入勒戒處所
    執行觀察勒戒，不思以正途解決分期價款債務，擅將告訴人
    之車輛遷移他處交付他人使用，致告訴人追索無著，危害告
    訴人之權益，然犯罪後坦承犯行之態度等一切情狀，量處如
    主文所示之刑，並諭知易科罰金之折算標準。
據上論斷，應依刑事訴訟法第四百五十二條、第二百九十九條第
一項前段，動產擔保交易法第三十八條，刑法第十一條前段、第
四十一條第一項前段，罰金罰鍰提高標準條例第一條前段、第二
條，判決如主文。
本案經檢察官高怡修到庭執行職務
中    華    民    國    95    年    6     月    8     日
                  刑事第十庭審判長法  官  林婷立
                                  法  官  紀文惠
                                  法  官  黃雅芬
如不服本判決，應於判決送達後十日內，向本院提出上訴狀。
                                  書記官  林碧華
中    華    民    國    95    年    6     月    8     日
附本案論罪科刑依據之法條
動產擔保交易法第三十八條
動產擔保交易之債務人，意圖不法之利益，將標的物遷移、出賣
、出質、移轉、抵押或為其他處分，致生損害於債權人者，處三
年以下有期徒刑、拘役或科或併科六千元以下之罰金。


司法院資訊處製作；財團法人民間司法改革基金會備份。
